【裁判字號】    89,交聲,427
【裁判日期】    891025
【裁判案由】    違反道路交通管理處罰條例聲明異議
【裁判全文】
臺灣士林地方法院交通事件裁定                    八十九年度交聲字第四二七號
    原處分機關  臺北巿交通事件裁決所
    異  議  人
    即受處分人  甲○○
右列受處分人因違反道路交通管理處罰條例案件，對於臺北市交通事件裁決所八十九
年七月三十一日所為之處分（原處分案號：北市裁三字第駕裁二二—Ａ000000
00號），聲明異議，本院裁定如左：
        主  文
原處分撤銷。
甲○○汽車駕駛人，爭道行駛，任意跨越兩條車道行駛，處罰鍰貳佰元，併計違規點
數壹點。
        理  由
一、按汽車駕駛人，爭道行駛，任意駛出邊線或任意跨越兩條車道行駛者，處二百元
    以上六百元以下罰鍰。違反第四十五條者，記違規點數一點。道路交通管理處罰
    條例第四十五條第一項第十二款、第六十三條第一項第一款定有明文。次按，同
    條例第八十九條前段規定，法院受理有關交通事件，準用刑事訴訟法之規定；而
    依刑事訴訟法第五十九條規定，於住所、居所、事務所及所在地不明、掛號郵寄
    而不能達到、或因住居於法權所不及之地，不能以其他方法送達者，得為公示送
    達。次按為加強道路交通管理，維護交通秩序，確保道路交通安全，道路交通管
    理處罰條例對違反該條例之行為定有各項行政罰。同條例第九條第一項規定應受
    罰鍰處罰之行為人接獲違反道路交通管理事件通知單後，得於十五日內逕依各該
    條款罰鍰最低額，自動繳納結案。依同條例第九十二條授權訂定之違反道路交通
    管理事件統一裁罰標準及處理細則第四十一條第一項及第四十八條第一項僅係就
    上開意旨為具體細節之規定，並未逾越母法之授權，與法律保留原則亦無違背，
    就此部分與本院釋字第四二三號解釋所涉聲請事件尚屬有間。至上開細則第四十
    一條第二項規定，行為人逾指定應到案日期後到案，另同細則第四十四條第一項
    規定，違反道路交通管理事件行為人未依規定自動繳納罰鍰，或未依規定到案聽
    候裁決者，處罰機關即一律依標準表規定之金額處以罰鍰，此屬法律授權主管機
    關就裁罰事宜所訂定之裁量基準，其罰鍰之額度並未逾越法律明定得裁罰之上限
    ，且寓有避免各行政機關於相同事件恣意為不同裁罰之功能，亦非法所不許。上
    開細則，於憲法保障人民財產權之意旨並無牴觸。至行為人對主管機關之裁罰不
    服，法院就其聲明異議案件，如認原裁決有違法或不當之情事，縱行為人有未依
    指定到案日期或委託他人到案者，仍得為變更處罰之裁判，乃屬當然（司法院大
    法官會議釋字第五一一號參照）。
二、本件異議人即受處分人甲○○於民國八十八年十一月五日上午十時四分許，駕駛
    車牌號碼ＷＲ—一九二五號自用小客車，行經臺北市○○○路與新生高架橋路口
    時，任意跨越雙白線行駛，為臺北市政府警察局交通警察大隊中山分隊隊員張傳
    旺於八十八年十二月六日依採證照片逕行舉發，因舉發違反道路交通管理事件通
    知單招領逾期，經臺北市政府警察局交通警察大隊以八十九年夏字第二十二期送
    臺北市政府公告，已逾公告四十五日期限，遂移送原處分機關處理，認其違反道
    路交通管理處罰條例第四十五條第一項第十二款之規定，並經裁處罰鍰新臺幣一
    千八百元，並依同條例第六十三條第一項第一款記違規點數一點。異議人甲○○
    聲明異議理由固不否認前揭違規之事實，惟辯稱：伊未曾收到舉發違規通知單，
    因而未能按期繳納罰款，以致遭原處分機關加倍處罰；又老百姓怎會天天看政府
    公報，且伊於八十八年十二月驗車時，監理所資料上亦無顯示有違規情事等語。
三、經查：
  (一)異議人即受處分人甲○○於民國八十八年十一月五日上午十時四分許，駕駛車牌
    號碼ＷＲ—一九二五號自用小客車，行經臺北市○○○路與新生高架橋路口時，
    任意跨越雙白線行駛乙節，為受處分人所不否認，並有採證照片一幀在卷可稽，
    其違規之事實，堪可認定。
  (二)又舉發本件交通違規之臺北市政府警察局中山分局交通分隊，雖於八十八年十二
    月三十日將舉發違反道路交通管理事件通知單，以掛號郵件寄出，嗣因無人收受
    送達，即於八十九年四月六日刊登於臺北市政府公報八十九年夏字第二十二期，
    而為公示送達，亦有臺北市政府警察局中山分局八十九年十月十九日北市警中分
    交字第八九六四七九二五○○號函暨所附之中華民國郵政大宗掛號函件影本一紙
    、臺北市政府公報八十九年夏字第二十二期臺北市政府警察局公示送達公告一份
    在卷可佐。然查受處分人確係設籍臺北市士林區○○○路○段四一九巷三七之一
    號二樓，此有法務部戶役政連結作業系統查詢資料一紙附卷可按，足見並非「應
    為送達之處所不明」，與公示送達之要件尚屬有間。而臺北市政府警察局中山分
    局僅以單掛號方式寄達，並依法為寄存送達，致無法提供掛號郵件收件回執，亦
    有上開函文可稽，受處分人辯稱並未收受舉發違規通知單乙事，尚堪採信。
  (三)原處分機關未審究受處分人違規情節輕重及依法為寄存送達，使受處分人有親自
    收領舉發違反道路交通管理事件通知單以依期限繳納罰鍰之機會等情狀，僅以依
    法公示送達而異議人不依指定日期到案，即逕依違反道路交通管理事件統一裁罰
    標準及處理細則遽予裁處最高額之處罰，仍有不當，尚有未洽，揆諸前揭說明，
    本院自得予以撤銷，另為適當之處罰。本院審酌異議人任意跨越雙白線行駛，雖
    有不當，違規情節尚屬輕微等一切情狀，爰依道路交通管理處罰條例第四十五條
    第一項第十二款、第六十三條第一項第一款，諭知異議人即受處分人如主文第二
    項所示之處罰。
據上論斷，應依道路交通案件處理辦法第二十條前段，道路交通管理處罰條例第四十
五條第一項第十二款、第六十三條第一項第一款，裁定如主文。
中      華      民      國    八十九    年      十      月    二十五    日
                                  臺灣士林地方法院交通法庭
                                          法  官  李  昆  霖
右正本證明與原本無異。
如不服本裁定應於送達後五日內向本院提出抗告狀。
                                          書記官  陳  佳  伶
中      華      民      國    八十九    年      十      月    二十七    日


司法院資訊處製作；財團法人民間司法改革基金會備份。
